ACORDAO-COMPLETO-2365302

ACÓRDÃO 14589/2019 ATA 44/2019 - PRIMEIRA CÂMARA

VISTOS, relatados e discutidos estes e monitoramento das determinações exaradas no Acórdão 6854/2017-TCU-Primeira Câmara.
ACORDAM os Ministros do Tribunal de Contas da União, reunidos em Sessão da Primeira Câmara, ante as razões expostas pelo Relator, em determinar à Fundação Universidade Federal do Maranhão, nos termos do artigo 250, inciso II, do Regimento Interno do TCU, que promova imediato o ajuste do valor da parcela decorrente de incorporação de quintos de FC, com base na Portaria MEC 474/1987, nos proventos de:
9.1. Beatriz Martins de Andrade, adotando as medidas necessárias ao ressarcimento dos valores pagos a maior desde a ciência pela FUFMA do Acórdão 6854/2017-TCU-Primeira Câmara;
9.2. Maria da Graça Ferro Hawkins, adotando as medidas necessárias ao ressarcimento dos valores recebidos a maior, nos termos do decidido na sentença proferida pelo juiz da 6ª Vara Federal de São Luís - MA, no âmbito da Ação Ordinária 0045015-91.2014.4.01.3700.

Atos de concessão de Aposentadoria.

Primeira Câmara

Fundação Universidade Federal do Maranhão.

3. Interessados/Responsáveis:
3.1. Interessados: Arlene Pereira Barros (XXX.701.943-XX); Beatriz Martins de Andrade (XXX.896.913-XX); Carlos Alberto Salgado Borges (XXX.845.783-XX); Fernando Jose Duarte Ferreira (XXX.615.143-XX); Jose Wilson Ferro Gomes Batista (XXX.310.933-XX); Maria da Graca Ferro Freire (XXX.820.223-XX); Raimunda Pereira dos Santos (XXX.662.333-XX); Rosely Fontinhas Nogueira da Cruz (XXX.330.403-XX); Rosely Fontinhas Nogueira da Cruz (XXX.330.403-XX).

13.1. Ministros presentes: Benjamin Zymler (na Presidência) e Walton Alencar Rodrigues (Relator).
13.2. Ministros-Substitutos convocados: Augusto Sherman Cavalcanti e Marcos Bemquerer Costa.
13.3. Ministro-Substituto presente: Weder de Oliveira.

WALTON ALENCAR RODRIGUES

Transcrevo instrução cuja proposta foi acolhida pelo escalão dirigente da Secretaria de Fiscalização de Pessoal (Sefip) , às peças 54 e 55:
INTRODUÇÃO
1.	Trata-se de monitoramento do Acórdão 6854/2017-TCU-Primeira Câmara, proferido na Sessão de 15/8/2017, de relatoria do e. Ministro Walton Alencar Rodrigues (peça 30) , que considerou ilegais os atos de aposentadoria de Beatriz Martins de Andrade e Maria da Graça Ferro Freire, em razão de irregularidades atinentes à incorporação de FC Judicial, cujos critérios de reajustes foram significativamente superiores àqueles definidos no artigo 15, § 1º, da Lei 9.527/1997, que deveriam apenas se sujeitar aos reajustes gerais dos servidores. Além disso, a ex-servidora Maria da Graça Ferro Hawkins percebia o pagamento de 28,86% a título de reposição de perdas de plano econômico referente à URP.
HISTÓRICO
2.	No âmbito da deliberação, foram feitas as seguintes determinações:
9.1. considerar prejudicado, por perda de objeto, o exame de mérito dos atos de concessão de aposentadoria de Carlos Alberto Salgado Borges (CPF XXX.845.783-XX) e Fernando José Duarte Ferreira (CPF XXX.615.143-XX) ; 
9.2. considerar legais e determinar o registro dos atos de concessão de aposentadoria de Arlene Pereira Barros (CPF XXX.701.943-XX) , José Wilson Ferro Gomes Batista (CPF 022.310.933- 91) , Raimunda Pereira dos Santos (CPF XXX.662.333-XX) e Rosely Fontinhas Nogueira da Cruz (CPF XXX.330.403-XX) , com a ressalva de que os três primeiros não mais percebem a URP e não mais consta dos proventos desta última a vantagem referente à incorporação de função paga por decisão judicial; 
9.3. considerar ilegais e recusar registro dos atos de concessão de aposentadoria de Beatriz Martins de Andrade (CPF XXX.896.913-XX) e Maria da Graça Ferro Freire (CPF XXX.820.223-XX) ; 
9.4. dispensar a devolução dos valores indevidamente recebidos até a data da ciência pela Fundação Universidade Federal do Maranhão (FUMA) do presente acórdão, com base no Enunciado 106 da Súmula da Jurisprudência do TCU; 
9.5. determinar à Fundação Universidade Federal do Maranhão, com fundamento no art. 45 da Lei 8.443/1992, que: 
9.5.1.faça cessar os pagamentos decorrentes dos atos impugnados, comunicando ao TCU, no prazo de quinze dias, as providências adotadas, nos termos dos arts. 262, caput, do Regimento Interno do TCU, 8º, caput, da Resolução-TCU 206/2007 e 15, caput, da Instrução Normativa-TCU 55/2007; 
9.5.2. emita novos atos, livres das irregularidades apontadas, submetendo-os ao TCU pelo Sistema de Apreciação e Registro de Atos de Admissão e Concessões (Sisac) no prazo de trinta dias, nos termos dos arts. 262, § 2º, do Regimento Interno do TCU e 15, § 1º, da Instrução Normativa-TCU 55/2007; 
9.5.3. informe às interessadas o teor do acórdão prolatado, encaminhando ao TCU, no prazo de trinta dias, comprovante da data de ciência pelas interessadas, nos termos do art. 4º, § 3º, da Resolução-TCU 170/2004, alertando-as de que o efeito suspensivo proveniente de eventual interposição de recurso junto ao TCU não as exime da devolução dos valores indevidamente percebidos após a notificação, em caso de não provimento desse recurso.
3.	Devidamente comunicada da decisão (peças 33-35) , a unidade jurisdicionada informou sobre a ciência às interessadas que tiveram o julgamento pela ilegalidade, além de encaminhar cópias de ações judiciais impetradas pelas inativas para manutenção dos valores pagos a título de FC judicial (peça 36) .
4. 	Monitoramento iniciado por esta unidade técnica em 25/2/2019 (peça 46) concluiu pela necessidade de diligenciar a jurisdicionada, tendo em vista que o pagamento de quintos de FC à inativa Maria da Graça Ferro Hawkins permanecia, nos mesmos valores impugnados pelo Tribunal, além disso, verificou-se que o pagamento de quintos de FC à inativa Beatriz Martins de Andrade estava amparado em decisão proferida no processo 45286-03.2014.4.01.3700, em trâmite na Justiça Federal do Maranhão, com o intuito de manter os valores pagos a título de funções comissionadas nos exatos moldes pagos antes de providências adotadas pela Universidade para sua regularização. 
5.	Realizada a diligência sobre a situação de Maria da Graça Ferro Hawkins (peças 48-49) , a Universidade esclareceu, diferentemente do solicitado, que a URP (26,05%) , no valor de R$ 714,63, já havia sido excluída dos proventos da interessada desde setembro/2016 (peça 50) .
EXAME TÉCNICO
6.	Pesquisa realizada ao sistema Siape (peça 51) revela que o pagamento de FC judicial continua no valor de R$ 8.967,83, nos proventos de Beatriz Martins de Andrade, contudo esse pagamento está amparado por decisão proferida nos autos do processo 45286- 03.2014.4.01.3700, em trâmite na Justiça Federal do Maranhão (peças 40-41) , como analisado anteriormente (peça 46, p. 2) , devendo ser proposto seu acompanhamento pela Advocacia-Geral da União (AGU) e pela Consultoria Jurídica do TCU (Conjur/TCU) .
7.	Em relação à inativa Maria da Graça Ferro Hawkins também se observa a manutenção dos valores pagos a título de FC, R$ 6.107,92, sendo que ela faria jus à incorporação de 5/5 de FC-5, ou seja, R$ 4.307,03. Pois bem, a ação 0045015-91.2014.4.01.3700, em que ela é parte, que trata do direito de manter os valores pagos a título de funções comissionadas, anterior ao Acórdão aqui monitorado, permanece em andamento, em grau de recurso, junto ao Tribunal Regional Federal da 1ª Região (TRF-1) (peça 42) , contudo a decisão de primeira instância julgou o pedido parcialmente procedente no sentido de apenas afastar o ressarcimento ao erário de valores recebidos indevidamente (peça 43) . Decisão essa mantida pelo TRF-1 (peça 44) .
8.	Esta Corte de Contas já se manifestou em relação a essa ação nos autos do TC Processo 001.487/2005-0, em que foi proferido o Acórdão 5197/2017-TCU-Primeira Câmara, de relatoria do e. Ministro-Substituto Augusto Sherman Cavalcanti, nos seguintes termos:
9.2. considerar ilegal e recusar registro ao ato de concessão de aposentadoria emitido em favor de Lia de Jesus Teixeira Nunes (XXX.585.273-XX) , com fundamento nos arts. 71, inciso III, da Constituição Federal, 1o, inciso V, e 39, inciso II, da Lei 8.443/1992 e 260, § 1o, do RI/TCU;
9.3. dispensar a devolução dos valores indevidamente recebidos até a data da ciência pela Fundação Universidade Federal do Maranhão, deste acórdão, com base no Enunciado 106 da Súmula da Jurisprudência do TCU, exceto em relação ao ressarcimento mencionado no subitem 9.4.2 da presente decisão;
9.4. determinar à Fundação Universidade Federal do Maranhão que, em relação ao ato apreciado pela ilegalidade:
9.4.1. faça cessar, no prazo de 15 (quinze) dias, o pagamento decorrente do ato impugnado, contados da ciência desta deliberação, sob pena de responsabilidade solidária da autoridade administrativa omissa;
9.4.2. promova o ajuste no valor da parcela decorrente da incorporação de quintos de FC incorporados com base na Portaria MEC 474, bem como o ressarcimento dos valores recebidos a maior, nos termos do decidido na sentença proferida pelo juiz da 6ª Vara Federal de São Luís - MA, no âmbito da ação ordinária 0045015-91.2014.4.01.3700; (destaques inseridos) 
 9.	No Voto condutor do Acórdão 5197/2017-TCU-Primeira Câmara é possível verificar uma análise das decisões proferidas nessa ação:
13. Nos autos ação ordinária 0045015-91.2014.4.01.3700  (peça 8, p. 49 a 53) , a Sra. Lia de Jesus Teixeira Nunes e outros, requereram, em sede de tutela antecipada, obter determinação judicial no sentido de que fossem mantidos os valores por eles percebidos a título de Funções Comissionadas nos moldes pagos anteriormente ao recebimento de ofícios em que noticiada a redução das referidas vantagens, bem como fosse suspenso qualquer ato tendente à reposição ao erário das quantias supostamente recebidas a maior a esse título.
14. A antecipação da tutela foi deferida nos seguintes termos:
Isto posto, decido deferir o pedido de antecipação dos efeitos da tutela para determinar à Ré que se abstenha de efetuar redução da vantagem percebida pelos Autores ("Decisão Judicial Transitada em Julgado") , referente à incorporação de quintos em razão do exercício de funções comissionadas, bem como de promover descontos em folha de pagamento dos demandantes para fins de ressarcimento ao erário de valores recebidos a maior a esse título.
15. Todavia, ao analisar o mérito da referida ação (peça 12) , o juiz julgou parcialmente procedente o pedido, reconhecendo como indevida apenas a reposição ao erário das verbas em discussão nos autos, conforme sentença a seguir:
Diante do exposto, julgo PARCIALMENTE PROCEDENTE o pedido formulado na inicial (art. 487, I, do CPC/2015) , apenas para determinar à Ré que se abstenha de efetuar descontos em folha de pagamento dos Autores para fins de ressarcimento ao erário de valores recebidos a maior a título de quintos de função apontados no Relatório de Auditoria Especial 23/2010, de que tratam os ofícios cujas cópias acompanham a inicial.
Ratifico a liminar de fls. 185/187 tão somente no tópico coincidente com o dispositivo acima, ficando os autores responsáveis pela devolução do valor recebido por força da referida decisão (período em que a ré se absteve de reduzir as vantagens, ao dar cumprimento à decisão) .
16. A ex-servidora Lia de Jesus Teixeira Nunes e outros ingressaram com embargos de declaração (peça 13) , os quais foram rejeitados nos seguintes termos:
Nada obstante, considerando que os embargantes, por força daquela decisão, continuaram a receber as parcelas referentes a quintos/décimos de Função Comissionada, agora reconhecidas indevidas com o julgamento do mérito, impõe-se a devolução do que recebido por obediência à ordem judicial precária. (destaques inseridos) 
10.	Vale destacar que a Universidade informa sobre o cumprimento à determinação fazendo os ajustes necessários na parcela de FC da interessada daquele processo (peça 26 do TC Processo 001.487/2005-0) . 
11.	Sendo assim, entende-se que igual determinação pode ser proposta no presente processo a fim de que os valores pagos a título de quintos de FC sejam devidamente ajustados nos proventos de Maria da Graça Ferro Hawkins.
CONCLUSÃO
12.	Com base nas informações prestadas pelo gestor e naquelas extraídas do sistema Siape e dos sítios da Justiça Federal, considera-se que as determinações constantes do Acórdão 6854/2017-TCU-Primeira Câmara foram parcialmente cumpridas pela Fundação Universidade Federal do Maranhão, propondo-se que sejam encaminhadas as informações da Ação Ordinária 45286- 03.2014.4.01.3700, em trâmite na Justiça Federal do Maranhão, em que uma das interessadas é a inativa Beatriz Martins de Andrade, para a AGU e a Conjur/TCU para fins de acompanhamento dessa ação.
13.	Além disso, cabe determinar à Universidade que promova o ajuste no valor da parcela decorrente da incorporação de quintos de FC incorporados por Maria da Graça Ferro Hawkins com base na Portaria MEC 474, bem como o ressarcimento dos valores recebidos a maior, nos termos do decidido na sentença proferida pelo juiz da 6ª Vara Federal de São Luís - MA, no âmbito da Ação Ordinária 0045015-91.2014.4.01.3700.
PROPOSTA DE ENCAMINHAMENTO
14.	Ante todo o exposto, submetem-se os autos à consideração superior, propondo:
	a) determinação à Secretaria de Fiscalização de Pessoal para que, nos termos da Questão de Ordem aprovada pelo Plenário do TCU, em Sessão de 8/6/2011, encaminhe ao Departamento de Assuntos Extrajudiciais da AGU as informações necessárias ao acompanhamento Ação Ordinária 45286-03.2014.4.01.3700, que tramita junto à Justiça Federal do Maranhão, em favor de Beatriz Martins de Andrade (CPF 037.896.913- 72) , bem como dê ciência à Conjur/TCU; e
	b) determinação à Fundação Universidade Federal do Maranhão, nos termos do artigo 250, inciso II, do Regimento Interno do TCU, para que promova o ajuste no valor da parcela decorrente da incorporação de quintos de FC incorporados por Maria da Graça Ferro Hawkins (CPF 027.820.223- 34) com base na Portaria MEC 474, bem como o ressarcimento dos valores recebidos a maior, nos termos do decidido na sentença proferida pelo juiz da 6ª Vara Federal de São Luís - MA, no âmbito da Ação Ordinária 0045015-91.2014.4.01.3700.
O Ministério Público de Contas acolheu, em parte, a proposta da Unidade Técnica, consoante excerto do parecer à peça 58:
3.	De antemão, anuímos à proposta da Unidade Técnica constante da alínea "b", acima transcrita, relativamente à aposentadoria de Maria da Graça Ferro Hawkins.
4.	No que concerne à aposentadoria de Beatriz Martins de Andrade, discordamos da proposta da Secretaria de Fiscalização de Pessoal (Sefip) , constante da alínea "a", pelos motivos que passamos a expor.
5.	De fato, a ex-servidora é uma das autoras da Ação Ordinária 0045286-03.2014.4.01.3700. Em 13/10/2014, o juiz da 13ª Vara Federal da Seção Judiciária do Maranhão deferiu o pedido de tutela antecipada para determinar à UFMA que se abstivesse de (peça 41) :
a) efetuar alteração na rubrica componente da remuneração dos autores, denominada Decisão Judicial Transitada em Julgado (Quintos de Função Comissionada) , mantendo os proventos / vencimentos dos autores da forma como constavam em seus contracheques antes das comunicações administrativas;
b) de realizar o desconto de quaisquer importâncias a título de reposição ao erário.
6.	Ocorre que a citada liminar, que supostamente amparava a continuidade do pagamento da parcela de quintos de FC judicial, foi revogada em sentença prolatada em 28/3/2019 (peça 56) . Na mesma oportunidade, o processo foi extinto, sem resolução de mérito.
7.	A despeito disso, necessário registrar que aquela ação não poderia ter sustentado a continuidade do pagamento da referida parcela, no valor de R$ 8.967,83, após a apreciação pela ilegalidade da aposentadoria e determinação para cessar os pagamentos irregulares.
8.	É que, conforme se vê, a ação ordinária foi intentada em 2014 e a apreciação do ato de aposentadoria ocorreu somente em 2017, com a prolação do acórdão ora monitorado.
9.	Os atos de aposentadoria, reforma e pensão têm natureza jurídica de atos complexos, razão pela qual somente se aperfeiçoam com a apreciação do Tribunal de Contas da União, nos termos do art. 71, III, da Constituição Federal de 1988. Ademais, o princípio da independência das instâncias possibilita que o TCU manifeste entendimento diverso daquele declarado por instâncias do Poder Judiciário, inclusive mediante o julgamento pela ilegalidade de atos de aposentadoria concedidos com pagamento de vantagens supostamente albergadas por decisões judiciais.
10.	Nesse sentido, o Acórdão 2239/2015-TCU-Primeira Câmara, de relatoria do Ministro Benjamin Zymler, enumerou os parâmetros pelos quais as sentenças judiciais não compelem a continuidade de benefícios, parcelas e vantagens consideradas ilegais pelo TCU:
Decisão judicial favorável a servidor não afeta a deliberação do TCU que apreciou seu ato de aposentadoria quando: i) inexistir trânsito em julgado da decisão judicial, incidindo, no caso, o princípio da autonomia das instâncias administrativa e judicial; ii) a União não for parte no processo, inviabilizando que a decisão judicial seja oponível ao Tribunal de Contas da União; e iii) a causa de pedir indicada na petição inicial seja estranha aos fundamentos do acórdão do TCU.
11.	Recentemente, ao relatar pedido de reexame interposto contra acórdão que considerou ilegal ato de aposentadoria de ex-servidor da Universidade Federal da Paraíba, o Ministro Vital do Rêgo também tratou do assunto registrando em seu voto, condutor do Acórdão 3742/2019-TCU-Primeira Câmara:
13. Com efeito, em casos semelhantes, o TCU tem recorrentemente entendido que decisões judiciais nos moldes daquela proferida no Mandado de Segurança 0003926-02.2010.4.05.8200/JF-PB não têm o condão de afastar sua prerrogativa constitucional de exigir das entidades jurisdicionadas o exato cumprimento da lei, pelos seguintes motivos: a) a União não foi parte do referido processo, inviabilizando que a referida decisão judicial seja oponível ao Tribunal de Contas da União; e b) a causa de pedir indicada na petição inicial é estranha aos fundamentos do acórdão que apreciou o ato de aposentadoria do servidor interessado (v. Acórdãos 7852/2014, 1711/2015, 1820/2015, 1878/2015, 2239/2015, 3611/2015, 4180/2015, 4316/2015, 4893/2015, 4894/2015, 4897/2015, 5785/2015, 7468/2015, 7578/2015, 7762/2015, todos da Primeira Câmara) .
12.	Assim, a decisão judicial inicialmente proferida nos autos da Ação Ordinária 0045286-03.2014.4.01.3700 (peça 41) , não obstava a decisão prolatada na deliberação ora monitorada, pelos seguintes motivos: a União não foi parte do processo judicial, tendo em vista que o objeto da ação foi ato administrativo da UFMA, e a causa de pedir não se refere à apreciação para fins de registro do ato de aposentadoria pelo Tribunal de Contas da União.
13.	Convém ressaltar, ainda, que é firme o entendimento de que as decisões judiciais de juízes ou tribunais não podem obrigar a Corte de Contas Federal a registrar ato de aposentadoria, salvo nos feitos em que for parte e que tenham como finalidade específica o registro respectivo, o que não é o caso em análise. Ao relatar o MS 23.665-DF, o então Ministro do STF Maurício Corrêa, bem assinalou em seu voto que:
 (...) o Tribunal de Contas pode negar o registro de atos de aposentadoria, ainda quando objeto de decisões originárias de juízes ou tribunais, salvo aquelas em que for parte e que tenham como finalidade específica o registro respectivo (...) 
14.	Observa-se, por fim, que a parcela impugnada pela deliberação proferida nestes autos continua sendo paga, no mesmo valor de R$ 8.967,83, consoante se vê no contracheque do mês de junho, acostado à peça 57.
15.	Desse modo, este representante do Ministério Público de Contas da União discorda da proposta da Sefip consignada na alínea "a" da instrução de peça 54, uma vez que a liminar inicialmente concedida nos autos da Ação Ordinária 0045286-03.2014.4.01.3700 foi revogada em 28/3/2019. Pelos motivos expostos, ainda que assim não fosse, referida liminar não tinha o condão de obstar a decisão do TCU pela cessação do pagamento da parcela tida por irregular, adotada no acórdão ora monitorado. Isso conduz à proposta de determinação para que o órgão jurisdicionado dê imediato cumprimento ao Acórdão 6854/2017-TCU-Primeira Câmara e promova o ajuste no valor da parcela decorrente de quintos de FC incorporados por Beatriz Martins de Andrade, com base na Portaria MEC 474/1987, bem assim promova o ressarcimento dos valores pagos a maior desde a ciência pela UFMA do multicitado acórdão.

Mário de Andrade Macieira (4217/OAB-MA) e outros.

Procurador Rodrigo Medeiros de Lima.

PESSOAL. ATO DE DE CONCESSÃO APOSENTADORIA. PAGAMENTO IRREGULAR DE FC JUDICIAL. ILEGALIDADE E NEGATIVA DE REGISTRO. MONITORAMENTO. CUMPRIMENTO PARCIAL. DETERMINAÇÃO.

APOSENTADORIA (APOS)

Secretaria de Fiscalização de Pessoal (SEFIP).

Versam os autos sobre monitoramento das determinações exaradas no Acórdão 6854/2017-TCU-Primeira Câmara (peça 30) , cujo teor é o seguinte:
9.3. considerar ilegais e recusar registro dos atos de concessão de aposentadoria de Beatriz Martins de Andrade (CPF 037.896.913-72) e Maria da Graça Ferro Freire (CPF 027.820.223- 34) ;
9.4. dispensar a devolução dos valores indevidamente recebidos até a data da ciência pela Fundação Universidade Federal do Maranhão (FUMA) do presente acórdão, com base no Enunciado 106 da Súmula da Jurisprudência do TCU;
9.5. determinar à Fundação Universidade Federal do Maranhão, com fundamento no art. 45 da Lei 8.443/1992, que:
9.5.1.faça cessar os pagamentos decorrentes dos atos impugnados, comunicando ao TCU, no prazo de quinze dias, as providências adotadas, nos termos dos arts. 262, caput, do Regimento Interno do TCU, 8º, caput, da Resolução-TCU 206/2007 e 15, caput, da Instrução Normativa-TCU 55/2007;
9.5.2. emita novos atos, livres das irregularidades apontadas, submetendo-os ao TCU pelo Sistema de Apreciação e Registro de Atos de Admissão e Concessões (Sisac) no prazo de trinta dias, nos termos dos arts. 262, § 2º, do Regimento Interno do TCU e 15, § 1º, da Instrução Normativa-TCU 55/2007;
9.5.3. informe às interessadas o teor do acórdão prolatado, encaminhando ao TCU, no prazo de trinta dias, comprovante da data de ciência pelas interessadas, nos termos do art. 4º, § 3º, da Resolução-TCU 170/2004, alertando-as de que o efeito suspensivo proveniente de eventual interposição de recurso junto ao TCU não as exime da devolução dos valores indevidamente percebidos após a notificação, em caso de não provimento desse recurso.
As irregularidades verificadas nos atos de aposentadoria de Beatriz Martins de Andrade e Maria da Graça Ferro Freire referem-se à incorporação de FC Judicial, cujos critérios de reajustes foram significativamente superiores àqueles definidos no artigo 15, § 1º, da Lei 9.527/1997, que deveriam apenas se sujeitar aos reajustes gerais dos servidores. Demais disso, a inativa Maria da Graça Ferro Hawkins percebia o pagamento de 28,86% a título de reposição de perdas de plano econômico referente à URP.
Realizadas as diligências preliminares, a Secretaria de Fiscalização de Pessoal (Sefip) concluiu que a Fundação Universidade Federal do Maranhão (FUFMA) cumpriu parcialmente as determinações do referido acórdão. A unidade instrutiva propõe o seguinte encaminhamento:
a) determinação à Secretaria de Fiscalização de Pessoal para que, nos termos da Questão de Ordem aprovada pelo Plenário do TCU, em Sessão de 8/6/2011, encaminhe ao Departamento de Assuntos Extrajudiciais da AGU as informações necessárias ao acompanhamento Ação Ordinária 45286-03.2014.4.01.3700, que tramita junto à Justiça Federal do Maranhão, em favor de Beatriz Martins de Andrade (CPF 037.896.913- 72) , bem como dê ciência à Conjur/TCU; e
b) determinação à Fundação Universidade Federal do Maranhão, nos termos do artigo 250, inciso II, do Regimento Interno do TCU, para que promova o ajuste no valor da parcela decorrente da incorporação de quintos de FC incorporados por Maria da Graça Ferro Hawkins (CPF 027.820.223- 34) com base na Portaria MEC 474, bem como o ressarcimento dos valores recebidos a maior, nos termos do decidido na sentença proferida pelo juiz da 6ª Vara Federal de São Luís - MA, no âmbito da Ação Ordinária 0045015-91.2014.4.01.3700.   
O Ministério Público aquiesce, em parte, à proposta da Sefip. 
Em substituição ao encaminhamento contido no parágrafo 14, alínea "a", da instrução, sugere ao Tribunal determinar à unidade jurisdicionada órgão jurisdicionada o imediato cumprimento do Acórdão 6854/2017-TCU-Primeira Câmara, no sentido de realizar o ajuste no valor da parcela decorrente de quintos de FC incorporados por Beatriz Martins de Andrade, com base na Portaria MEC 474/1987, bem assim respectivo ressarcimento dos valores pagos a maior desde a ciência pela FUFMA do referido acórdão, tendo em vista a revogação da liminar inicialmente concedida à interessada nos autos da Ação Ordinária 0045286-03.2014.4.01.3700, ocorrida em 28/3/2019.
Feito esse introito, decido.
Assiste razão ao Ministério Público.
Quanto à inativa Maria da Graça Ferro Hawkins, acolho proposta de determinação à Fundação Universidade Federal do Maranhão (FUFMA) de ajuste da parcela correspondente à incorporação de quintos de FC com base na Portaria MEC 474, bem como o ressarcimento dos valores recebidos a maior, nos termos na sentença proferida pelo juiz da 6ª Vara Federal de São Luís - MA, no âmbito da Ação Ordinária 0045015-91.2014.4.01.3700, mantida pelo Tribunal Regional Federal da 1ª Região (peça 42) .
 Com relação à inativa Beatriz Martins de Andrade, consta dos autos que a antecipação de tutela que amparava a manutenção do pagamento de quintos de função comissionada, na forma questionada por este Tribunal, expedida em 13/10/2014, foi revogada por sentença prolatada no dia 28/3/2019, exarada nos autos da Ação Ordinária 0045286-03.2014.4.01.3700, pelo juiz da 13ª Vara Federal da Seção Judiciária do Maranhão (peça 56) .
Nessas condições, também determino à FUFMA quer promova o imediato cumprimento do Acórdão 6854/2017-TCU-Primeira Câmara, a fim de realizar o ajuste no valor da parcela decorrente de quintos de FC incorporados por Beatriz Martins de Andrade, com base na Portaria MEC 474/1987, além do ressarcimento dos valores pagos a maior, desde a ciência pela FUFMA do referido acórdão.
Ante o exposto, voto por que o Tribunal acolha a minuta de acórdão que ora submeto à deliberação do colegiado.
TCU, Sala das Sessões Ministro Luciano Brandão Alves de Souza, em 3 de dezembro de 2019.
WALTON ALENCAR RODRIGUES 
Relator